臺灣高等法院刑事判決　　　　　　　　　　　　　九十三年度上訴字第一八○○號
　　上　訴　人　臺灣臺北地方法院檢察署檢察官
　　被　　　告　乙○○
　　選任辯護人　陳文松律師
　　　　　　　　方瓊英律師
右上訴人因被告搶奪等案件，不服臺灣臺北地方法院九十二年度訴字第一八七五號，
中華民國九十三年五月十二日第一審判決（起訴案號：臺灣臺北地方法院檢察署九十
一年度偵字第一九五二三號），提起上訴，本院判決如左：
    主  文
上訴駁回。
    理  由
一、公訴意旨略以：被告乙○○（簡稱被告）與吳宏麒（業經原審判決確定），共同
    基於意圖為自己不法所有之犯意聯絡，商議由吳宏麒騎乘ＨＯＮＤＡ牌四百ＣＣ
    且未懸掛車牌之重型機車（引擎號碼：ＮＣ二三Ｅ0000000號、車身號碼
    ：ＮＺ000000000號）附載被告四處尋找行搶對象，二人隨即於民國（
    下同）九十年七月十九日凌晨一時五十分許，行經臺北市○○路○段與寧安街口
    ，見被害人甲○○（簡稱被害人）獨自行走於路旁騎樓，即由被告迅速下車並猛
    然出手，自被害人背後用力搶奪其夾於右手腋下之皮包一只（內有新臺幣（下同
    ）六萬三千四百五十元、
    機車行照、掛號證、會員證等財物），得手後，再穿越馬路，由停駛在旁等候之
    吳宏麒騎車接應，朝臺北市○○○路方向逃逸。被害人遭搶後，趕忙至鄰近之臺
    北市政府警察局松山分局中崙派出所報案、請求協助，而臺北市政府警察局大安
    分局警備隊隊員楊崇敬（嗣更名為楊豐鈞）等人亦同時接獲通報，遂在臺北市○
    ○○路與復興南路口執行攔截圍捕勤務，見上開機車駛來，即加以阻擋攔停，孰
    料被告與吳宏麒為逃避查緝，拒不受檢，反而加速前進，該警備隊人員見狀，急
    忙駕車在後追緝。詎被告等二人，為擺脫追捕，竟先後在臺北市○○○○○道總
    統府前及中正橋上，分別取下頭戴之機車安全帽，故意朝在後追捕之警用巡邏車
    丟擲，而以此方法施以強暴，俟行至臺北縣永和市○○路○段二十四號前，被告
    等二人乃棄置前開得手之皮包及上開機車後分別逃逸，楊崇敬等人隨後趕上，然
    被告等二人已乘隙逃逸。嗣於九十年十月十八日下午五時五十分，始由警循線在
    臺北縣永和市○○路三七五號三樓「網路ｈｉｇｈ客」網路咖啡店查獲吳宏麒，
    始悉上情，因認被告涉犯刑法第三百二十五條第一項之搶奪罪嫌、同法第一百三
    十五條第一項之妨害公務罪嫌。
二、按犯罪事實應依證據認定之，無證據不得認定犯罪事實，刑事訴訟法第一百五十
    四條第二項定有明文。又共同被告所為不利於己之供述，固得採為其他共同被告
    犯罪之證據，惟此項不利之供述，仍應調查其他必要之證據，以察其是否與事實
    相符，自難專憑此項供述，為其他共同被告犯罪事實之認定，最高法院二十三年
    上字第二四二三號判例可資參照。訊據被告堅決否認有何前開犯行，辯稱：伊雖
    認識吳宏麒，惟並未與其共同搶奪他人財物以及妨害公務，吳宏麒曾在警詢時被
    警察刑求，因伊竊盜案被通緝，警察要吳宏麒咬伊出來，且伊在警訊時也被刑求
    等語。
三、公訴人認被告涉有前開犯行，無非係以共同被告吳宏麒於警詢以及檢察官訊問時
    之供述，為其主要論據。惟查，被告並非為警於搶奪現場逮捕之嫌疑人，警方認
    定被告涉嫌，全係依據共同被告吳宏麒於警詢之供詞。共同被告吳宏麒雖於九十
    年十月十八日警詢時證稱：其與乙○○共同行搶等語（參九十年度偵字第二○八
    六六號卷第六頁反面至第七頁正面），於檢察官初訊時亦供稱：其於警詢所供筆
    錄之情形實在等語（參同上偵查卷第四○頁正面），惟於檢察官第三次訊問時則
    翻異前詞，其供稱：伊於警詢所言並非事實，警詢筆錄係其遭受警方刑求所致，
    警察問伊有無共犯，伊隨便說出一個綽號阿成的朋友，警察要伊說出真實姓名，
    伊無法說出，便在伊汽車內找出有乙○○之名字，警察就要伊指稱他等語（參同
    上偵查卷第六一頁反面、第六二頁正面），於原審審理時亦否認警詢中之自白，
    並辯稱其於警詢時遭刑求，警員硬要其承認犯案，並先將筆錄寫好，才開始錄音
    等語（參原審卷第四九頁、第一三九頁正面），堪認本件對於被告不利之人證即
    共同被告所為證詞前後不一，揆之前揭判例意旨，自難僅憑共同被告吳宏麒前後
    不一之證詞，遽認被告犯罪。又被害人於原審及本院訊問時，均無法明確指認被
    告係行搶者，被害人於本院與被告當面對質結果，亦表示當時天黑，無法指認本
    件被告是否參與搶奪等語（參本院審判筆錄第九頁），此外，復查無其他積極證
    據足認被告有何公訴人所指之犯行，依前揭說明，本件尚不能證明被告犯罪。
四、原審以不能證明被告犯罪，而為無罪判決之諭知，核無不合。公訴人提起本件上
    訴，上訴意旨以：刑事訴訟法第一百條之二雖有準用同法第一百條之一第一項之
    規定，即司法警察（官）詢問犯罪嫌疑人，除有急迫情況且經記明筆錄者外，應
    全程連續錄音；必要時，並應全程連續錄影。然考其立法目的，在於建立詢問筆
    錄之公信力，並擔保訊問程序之合法正當；亦即在於擔保被告對於訊問之陳述，
    係出於自由意思及筆錄所載內容與其陳述相符。如被告之陳述係屬自白，並基於
    自由意思而非出於不正之方法，且其自白之陳述與事實相符，縱令對其訊問時未
    經全程連續錄音或錄影，致訊問程序稍嫌微疵，仍難謂其自白之筆錄，無證據能
    力，最高法院九十二年度台上字第二九一○號判決足資參照。且前開立法最初係
    由立法委員謝啟大等十七人提案條文規定：「被告之陳述未經錄音或錄影者，不
    得作為證據」，然立法院朝野協商並不同意此種立法形式，終修正為前開刑事訴
    訟法第一百條之一第二項之形式，堪認立法之初，並無意使「未經錄音或錄影之
    陳述」無證據能力。被告與共同被告吳宏麒共犯搶奪等犯行，業具共同被告吳宏
    麒於九十年十月十八日警訊時坦承不諱，並於同年十月二十五日警訊及同年十月
    十九日檢查偵查時均供承其於九十年十月十八日之警訊筆錄為實在，且於同年十
    月二十五日偵查時供承警訊筆錄實在及未遭刑求等情，雖嗣於九十二年四月十日
    偵查時翻異前詞改稱搶奪非事實，係因刑求所致，然其復於九十二年四月十日偵
    查時供稱：「（何人與你犯搶奪案件？）是網咖的一個朋友與我一起騎車，我之
    所以會指稱乙○○是因查獲當天警察在我車上發現乙○○的罰單，查證結果徐是
    通緝中，所以認定是乙○○」等語，是其並不否認搶奪犯行。而上開九十年十月
    十八日警訊筆錄確未遭刑求而係出於同案被告吳宏麒自由意志等情，業據證人即
    當時負責製作筆錄之警員任翔、林耀崙到庭證述屬實，況與證人即共同被告吳宏
    麒之女友蔣澤純亦證稱吳宏麒於製作筆錄時並無見其有何異樣，也無聽見偵訊室
    內有大叫聲音，在外面辦公室也無異狀等語相符。另共同被告吳宏麒對於（一）
    、其為從事警訊筆錄所承認之三件搶案；（二）、其未與乙○○從事警訊筆錄所
    承認之三件搶案；（三）、乙○○未參與其於警訊筆錄所承認之三件搶案等問題
    ，經測試呈情緒波動之反應，研判有說謊，有法務部調查局九十二年七月二十八
    日調科參字第○九二○二五三六○○號測謊報告書在卷可稽，是其翻供稱被告為
    共同參與顯無可採，難認同案被告吳宏麒九十年十月十八日警訊筆錄無證據能力
    。又被告與共同被告吳宏麒二人素無宿怨，且係朋友，自無構陷之可能；此外，
    證人高綺亦無法證明被告於案發當時不在現場，且被告自身因疲勞經測試無法獲
    致有效反應，有前開測謊報告書在卷可參，是均不足作為有利於被告之證據，堪
    認被告與共同被告吳宏麒二人間，對於搶奪及妨害公務犯行罪，有犯意聯絡及行
    為分擔，其犯行足堪認定等語，執以指摘原判決認事用法不當。經查，上訴意旨
    雖一再爭執共同被告吳宏麒之證詞應屬可信，惟亦承認其前後之供詞矛盾，又上
    訴意旨所舉出之其他證據均非證明被告犯罪之直接證據，本件公訴人既未提出積
    極證據證明被告犯罪，揆之首揭說明，其上訴為無理由，應予駁回。
據上論斷，應依刑事訴訟法第三百六十八條，判決如主文。
本案經檢察官劉靜婉到庭執行職務。
中　　　華　　　民　　　國　　九十三　　年　　　九　　　月　　二十三　　日
                              臺灣高等法院刑事第二十庭
                                  審判長法  官  趙  功  恆
                                        法  官  李  春  地
                                        法  官  鄧  振  球
右正本證明與原本無異。
如不服本判決，應於收受送達後十日內向本院提出上訴書狀，其未敘述上訴之理由者
並得於提起上訴後十日內向本院補提理由書（均須按他造當事人之人數附繕本）。
                                        書記官  洪  秋  帆
中　　　華　　　民　　　國　　九十三　　年　　　九　　　月　　 三十 　　日
